【裁判字號】    95,訴,278
【裁判日期】    951214
【裁判案由】    妨害自由等
【裁判全文】
臺灣基隆地方法院刑事判決               95年度訴字第278號
公  訴  人  臺灣基隆地方法院檢察署檢察官
被      告  乙○○
選任辯護人  許智勝律師
被      告  丙○
            辛○○
            己○○
上列被告等因妨害自由等案件，經檢察官提起公訴（94年度偵字
第3447號），本院判決如下：
    主  文
乙○○、丙○、辛○○、己○○均無罪。
    理  由
一、公訴意旨略以：被告乙○○因被害人庚○○積欠其新臺幣（
    下同）54萬5千2百元之債務，竟心生不滿，與被告丁○○（
    由本院另行審結）、丙○、辛○○、己○○4人基於共同犯
    意聯絡，於94年8月19日，先由被告乙○○與丁○○在臺北
    市○○○路某咖啡廳內，逼迫被害人簽立110萬元之本票3張
    （票號168876，金額70萬元；票號168877，金額20萬元；票
    號168878，金額20萬元。其中票號168877本票到期日為94年
    8月25日，其餘2張均為同年月24日，下稱系爭3張本票），
    並限被害人於上開到期日還54萬5千2百元，否則就須還本票
    所簽之110萬元，惟被害人屆期未還，乃於94年8月24日下午
    4 時許，由被告乙○○與丁○○在臺北市○○○路○段223號
    樓下，強行將被害人帶上被告乙○○所有由丁○○駕駛之GM
    -3536號自用小客車內，先載被害人至板橋市○○路庚○○
    弟弟家中強拿被害人之戶口名簿及護照，欲作為抵押借錢還
    債之用，旋又載被害人至由被告丙○所提供之基隆市○○路
    114號5樓屋內（下稱被告丙○住處），被告乙○○令被害人
    打電話籌錢，否則不讓被害人離開，被害人不從，被告乙○○即以手掌毆打其臉部，被害人雖曾試圖往門口方向開門離
    開，旋遭被告乙○○拖回並對其拳打腳踢，致被害人因此受
    有臉、右膝多處挫瘀傷之傷害（傷害部分未據告訴），被告
    乙○○且恐嚇被害人稱：「再不籌錢來還，要把妳賣到日本
    當妓女」等語，致被害人心生畏懼，並由被告乙○○、丁○○、丙○、辛○○、己○○5人輪流看管被害人，控制其行
    動自由，使被害人雖欲離開該屋而無法離開，並逼迫被害人
    繼續打電話找朋友籌錢，其間被告己○○並試圖掀被害人之
    裙子，因被害人驚覺而罷手。嗣被害人利用打電話給朋友籌
    錢之機會，暗示許姓友人撥打110報警，該友人乃迅即報案
    並將被害人之行動電話號碼告知警方，經基隆市警察局第二
    分局信六路派出所警員戊○○撥打被害人之行動電話，並要
    被害人描述所在處所外觀之特徵，搜尋期間，被告乙○○又
    以被害人之行動電話打給戊○○，探問戊○○何人，戊○○
    為免打草驚蛇，並爭取救人之時間，乃虛與被告乙○○周旋
    ，佯稱：願出面代庚○○還錢，已在樓下等很久，但至少應
    讓伊與被害人見個面才放心等語，被告乙○○乃在電話中表
    示可以讓被害人下來見面等語，嗣警方經確定被害人係在義
    一路114號5樓，並見被害人已走下地下停車場，確定被害人
    已安全，乃衝至114號5樓，當場發現被告乙○○、丁○○、
    丙○、辛○○及己○○5人，並經被告乙○○帶同至GM-3536
    號自小客車內，起出被害人之戶口名簿1本、護照1本及上開
    本票3張。因認被告乙○○、丙○、辛○○及己○○共同涉
    有刑法第302條第1項之剝奪人行動自由罪、同法第304條之
    強制罪及第305條之恐嚇危害安全罪嫌。
二、按犯罪事實應依證據認定之，無證據不得推定其犯罪事實，
    又不能證明被告犯罪者，應諭知無罪之判決，刑事訴訟法第
    154條第2項、第301條第1項分別定有明文。所謂認定犯罪事
    實之證據，係指足以認定被告確有犯罪行為之積極證據而言
    ，苟未能發現相當證據，或證據不足為不利於被告事實之認
    定時，即應為有利於被告之認定，更不必有何有利之證據，
    亦不能以推測或擬制之方法，以為裁判基礎（最高法院29年
    上字第3105號、40年臺上字第86號判例、56年度臺上字第80
    7號判決意旨參照）。另按認定犯罪事實，所憑之證據，雖
    不以直接證據為限，間接證據亦包括在內，然無論直接或間
    接證據，其為訴訟上之證明，須於通常一般之人均不致於有
    所懷疑，而得確信其為真實之程度者，始得據之為有罪之認
    定，倘其證明尚未達到此一程度，而有合理性懷疑之存在時
    ，即無從為有罪之認定（最高法院76年臺上字第4986號判例
    意旨參照）。又按刑事訴訟法第161條已於91年2月8日修正
    公布，其第1項規定：檢察官就被告犯罪事實，應負舉證責
    任，並指出證明之方法。因此，檢察官對於起訴之犯罪事實
    ，應負提出證據及說服之實質舉證責任。倘其所提出之證據
    ，不足為被告有罪之積極證明，或其指出證明之方法，無從
    說服法院以形成被告有罪之心證，基於無罪推定之原則，自
    應為被告無罪判決之諭知（最高法院92年臺上字第128號判
    例意旨參照）。
三、本件公訴人認被告乙○○、丙○、辛○○及己○○4人涉有
    上述罪嫌，係以下列證據為其論據：
  1.證人戊○○於偵查時之證述。
  2.被害人庚○○於警詢之指述。
  3.上述本票3張、被害人出具之贓物認領保管單（領回戶口名
    簿及護照）、診斷證明書各1紙、被害人受傷之照片5張。
四、按被告以外之人於審判外之言詞或書面陳述，除法律有規定
    者外，不得作為證據，刑事訴訟法第159條第1項定有明文。
    所謂「法律有規定者」，係指同法第159條之1至第159條之5
    及第206條等規定。次按被告以外之人於偵查中向檢察官所
    為之陳述，除顯有不可信之情況者外，得為證據；被告以外
    之人於檢察事務官、司法警察官或司法警察調查中所為之陳
    述，與審判中不符時，其先前之陳述具有較可信之特別情況
    ，且為證明犯罪事實存否所必要者，得為證據，刑事訴訟法
    第159條之1第2項、第159條之2復有明定。所稱「不可信之
    情況」或「有較可信之特別情況」，法院應審酌被告以外之
    人於陳述時之外在環境及情況，例如：陳述時之心理狀況、
    有無受到外力干擾等，以為判斷之依據，故係決定陳述有無
    證據能力，而非決定陳述內容之證明力（參見法院辦理刑事
    訴訟案件應行注意事項第89點）。又所稱：「有較可信之特
    別情況」，即指相對之可信而言，亦即被告以外之人，先前
    之陳述背景，具有特別情況，而使其較審判中之陳述為可信
    時，例外的賦予證據能力；然判斷是否有可信之情況保證或
    相對可信之特別情況，純屬證據能力之審查，無關證據力之
    衡量，有無可信之情況保證或相對可信之特別情況，應就偵
    查或調查筆錄製作之背景、原因、過程等客觀事實加以觀察
    （最高法院94年度臺上字第5709號判決參照）。再被告以外
    之人於審判外之陳述，雖不符第159條之1至第159條之4之規
    定，而經當事人於審判程序同意作為證據，法院審酌該言詞
    陳述或書面陳述作成時之情況，認為適當者，亦得為證據；
    當事人、代理人或辯護人於法院調查證據時，知有第159條
    第1項不得為證據之情形，而未於言詞辯論終結前聲明異議
    者，視為有前項之同意，同法第159條之5亦有明定。經查：
  (一)關於被害人庚○○於警詢時向司法警察所為之陳述：
    查此部分之陳述係被告以外之人於審判外之陳述，且被告4
    人及被告乙○○之辯護人於本院審理時均表示不同意作為證
    據，雖其於警詢時所為之陳述與審判中不符（其於警詢時陳
    述被告乙○○有強制其簽立系爭3張本票，且有遭被告乙○○傷害、恐嚇，並為被告乙○○、丙○、辛○○及己○○4
    人輪流看管而遭剝奪行動自由等情，嗣於本院審理時則否認
    此情，兩者有不符之情事，詳見偵查卷第15至19頁警詢筆錄
    及本院95年9月26日、同年11月28日審判筆錄），且被害人
    於警詢之陳述乃證明本案犯罪事實存在所不可或缺之證據，
    惟查，系爭3張本票係於94年8月19日本件警詢筆錄製作前（
    製作筆錄時間為94年8月25日）所簽發，有該本票影本3紙在
    卷可稽（見偵查卷第51頁），顯見在警詢筆錄製作前被害人
    與被告乙○○間已有債權債務關係存在（被害人係債務人，
    被告乙○○係債權人），且本案糾紛亦係被害人與被告乙○○為處理系爭3張本票面額共110萬元之債權債務關係而生，
    而催討債務者在催討債務之過程中，難免對積欠債務不還者
    有大聲咆哮、口氣不佳等情緒不滿情形發生，是被害人於處
    理上開債務後之當日所製作警詢筆錄時之心理狀況，極有可
    能因在處理債務過程中不愉快之情緒或為逃避債務而為不利
    被告之陳述，且被害人嗣於本院審理時亦證稱：伊想在警察
    局這樣說的話，是不是可以欠乙○○的錢就不用給付等語（
    見本院95年9月26日審判筆錄第16頁），顯見被害人當時陳
    述之心理狀況確有為逃避債務而受影響，參以本案並非被害
    人本人報警或要求友人報警而查獲，係被害人友人甲○○因
    被害人告知要處理完債務才回臺北，且講話很小聲，甲○○
    自認有異而報警等情，已據證人甲○○於警詢時證述甚詳（
    見95年9月28日警詢筆錄），是就被害人警詢筆錄製作之背
    景、原因、過程等客觀事實及警詢時陳述之外在環境及情況
    加以觀察，因有被害人與被告乙○○間債權債務關係之介入
    ，自難認該警詢筆錄較審判筆錄具有特別可信之情況，公訴
    人認本件有刑事訴訟法第159條之2例外得為證據情形，自不
    足採。此外，復查無其他法律所規定例外得為證據之情形，
    故被害人於警詢時所為之陳述，自不得作為認定本案被告4
    人有罪或無罪之證據。
  (二)關於證人戊○○於偵查時向檢察官所為之證述：
    查證人戊○○於偵查時之證述，固屬被告以外之人於審判外
    之陳述，惟其於偵查時所為之證述，均經檢察官告以具結之
    意義及偽證之處罰後，朗讀結文及簽名具結，且筆錄內容亦
    經其核閱無訛後簽名，有偵訊筆錄及證人結文在卷可參，參
    以其係警員，與被害人及被告4人間均無利害關係，其陳述
    自無受到外力干擾之虞，故其所為之陳述具有任意性及可信
    性，依刑事訴訟法第159條之1第2項規定，自有證據能力。
  (三)除上述供述證據外，本案下列所引各項被告以外之人於審判
    外之言詞或書面陳述（即證人甲○○於警詢之陳述、被害人
    庚○○於偵查之陳述、被害人出具之贓物認領保管單、診斷
    證明書），雖不符合刑事訴訟法第159條之1至第159條之4之
    規定，惟公訴人、被告4人及被告乙○○辯護人於本院審判
    期日調查證據時，已知該等證據係屬審判外之陳述，惟迄本
    院言詞辯論終結前均未就該等證據之證據能力聲明異議（被
    告4人及被告乙○○辯護人就證人甲○○於警詢之陳述並表
    示同意作為證據），本院審酌該等言詞或書面陳述作成之情
    況，並無非法取得等不適當之情形，且經本院於審判期日依
    法進行證據之調查、辯論，被告於訴訟上之程序權，已受保
    障，依同法第159條之5之規定，自有證據能力。
五、訊據被告乙○○等4 人均堅詞否認有何公訴人所指上述妨害
    自由之犯行，被告乙○○辯稱：被害人庚○○係證券公司的
    襄理，伊委託被害人幫伊操盤期貨，後來獲利新臺幣（下同
    ）56萬元，連同本金共110 萬元遭被害人侵吞，被害人無法
    還款才會自願簽面額共110萬元之系爭3張本票，伊並未強迫
    被害人簽立本票；94年8月24 日係被害人主動約伊至她公司
    隔壁咖啡廳，係被害人自願帶伊及同案被告丁○○至板橋市
    ○○路她弟弟住處拿戶口名簿及護照以辦理信用卡及身分證
    ，後來是被害人稱聯絡到一位住在基隆陳小姐可以調錢，要
    伊載她到基隆，且因同案被告丙○有承辦信用卡業務，所以
    帶被害人至丙○住處，嗣因被害人之陳姓友人沒空，所以在
    丙○住處等候，在丙○住處期間伊並未毆打被害人，亦未限
    制被害人的行動自由等語；被告丙○辯稱：同案被告丁○○
    係伊之前公司員工，有伊住宅兼辦公室鑰匙，係丁○○自己
    開門進入伊住處，丁○○係和同案被告乙○○帶被害人至伊
    住處詢問辦理貸款之事，伊告知被害人之信用不佳無法辦理
    貸款後，丁○○、乙○○及被害人3人就在伊家泡茶，伊係
    在住處玩電腦線上遊戲，到了晚上10時、11時許，伊就進房
    間睡覺，他們3人在房間外面做何事伊不清楚，伊根本沒有
    起訴書所載之犯罪事實等語；被告辛○○辯稱：伊不認識被
    害人及同案被告乙○○、丁○○，94年8月24日當天係己○○帶伊至同案被告丙○住處辦理現金卡，入屋就看見被害人
    與丁○○、乙○○坐在沙發上聊天，丙○在辦公桌上玩電腦
    ，伊與己○○待了約10分鐘就離開現場，因丙○稱隔日要帶
    伊去銀行寫資料，所以隔日凌晨才又回到現場，伊回到現場
    時，被害人已經在沙發上睡覺，伊就睡另一個沙發，丁○○
    與乙○○在打電腦，丙○在自己房間睡覺，睡到早上8點多
    起來買早點沒多久，警察就衝進來，伊從頭至尾沒有不讓被
    害人離開等語；被告己○○辯稱：伊不認識同案被告乙○○
    ，94年8月24日伊係載同案被告辛○○至同案被告丙○住處
    辦信用卡，伊到丙○住處時，同案被告乙○○、丁○○、被
    害人均已在現場，當時看見他們在吃便當聊天，伊與辛○○
    就先行離開，直至晚間約11時許才又至丙○家，到場時看到
    乙○○、丁○○、被害人3人在喝酒，丙○在房間內睡覺，
    丁○○問伊要不要泡茶再走，伊與辛○○就和他們一起泡茶
    ，一直到隔日凌晨2、3時許，就和丁○○一起玩電腦線上遊
    戲，伊從頭至尾沒有看管被害人，也不知道他們發生何事等
    語。經查：
  (一)被訴94年8月19日強制被害人簽立系爭3張本票部分：
  1.系爭3張本票係被害人於94年8月19日，為給付被告乙○○期
    貨本金及獲利而自願開立等情，業據被害人庚○○以證人身
    分於偵查時證述：伊在德信證券當營業員，被告乙○○有匯
    一筆錢54萬作為期貨保證金，共獲利56萬元，被告乙○○要
    將110 萬元拿回去，因伊周轉不靈無法償還，乙○○就至伊
    公司找伊，商量如何償還，後來就開立3 張本票給伊，簽本
    票係伊自願簽立等語（見偵查卷第131頁）；復於本院審理
    時證述：「我在證券公司上班，他（指被告乙○○）把錢匯
    給我，叫我幫他操盤，因為在這當中另外有一個客戶陳太太
    她把我一筆錢約3百萬元拿走，她跑掉了，乙○○在這2個月
    當中他要把他原來匯給我的錢及他的獲利約110萬元要我還
    給他，但我資金有困難所以無法還他」、「（問：94年8月
    19日有無約乙○○在臺北市○○○路的咖啡廳見面？）有」
    、「（問：講何事？）就是談這筆110萬的事情，看何時可
    以還他，我說我現在暫時沒有錢，他叫我把110萬元開成3張
    本票，我說好，那天我是第一次看到丁○○，我並不認識丁○○，因為乙○○對臺北市不熟，請丁○○開車載他來，我
    說可以辦理信貸及現金卡還乙○○錢，我當場有開3張本票
    金額共110萬元的本票給他，這是我自願開的」、「（問：
    妳說妳欠乙○○約110萬元，是他之前匯給妳的，是匯到哪
    一個戶頭？是一次匯還是分次匯款？）我總共有2個戶頭，
    一個是我本人合作金庫大安分行的戶頭，是存款帳戶，分了
    10 幾次匯，時間是在94年7、8月間共匯了將近60萬元，另1
    個戶頭也是同一個行庫，戶名為蘇疇權，這個戶頭分好幾次
    匯，總共匯了約17萬元」等語明確（見本院95年9月26日審
    判筆錄第11頁），且被告乙○○於94年7、8月間，有以其岳
    母王楊彩鳳在中華商業銀行基隆分行戶頭分次匯款至蘇疇權
    及被害人合作金庫大安分行戶頭，金額總計各為173,940元
    及599,500元，合計773,440元，亦有被告乙○○提出王楊彩
    鳳中華商業銀行綜合存款存摺明細資料在卷可稽，顯見被害
    人證稱係因幫被告乙○○操盤積欠乙○○本金及獲利約110
    萬元，始自願開立系爭3張支票償還等語非虛。本件被害人
    既已證稱系爭3張支票係其自願開立，且公訴人除被害人於
    警詢所為無證據能力之陳述外（詳如前述），並未提出其他
    證據證明被告乙○○有強迫被害人開立系爭3張本票之情，
    自難認被告乙○○有此部分強制之犯行。
  2.又94年8月19日被害人開立系爭3張本票時，只有乙○○、丁○○及被害人3人在場，業據同案被告乙○○以證人身分為
    被告丙○、辛○○、己○○作證時結證明確（見本院95年11
    月28日審判筆錄第21頁），且被害人亦未證述被告丙○、辛○○、己○○於開立系爭3張本票時在場，是公訴人認定被
    告丙○、辛○○、己○○與被告乙○○間有犯意聯絡，顯缺
    乏任何證據。況被害人係自願開立系爭3張本票，已如前述
    ，故被告丙○、辛○○、己○○此部分強制之犯行，自屬不
    能證明。
  (二)被訴94年8月24日強制、恐嚇及剝奪行動自由部分：
  1.94年8月24日被害人與被告乙○○相約至臺北市○○○路某
    咖啡廳之原因，嗣被害人至其弟住處拿取護照、戶口名簿之
    原因及過程，以及何以至基隆被告丙○住處待至隔日早上之
    原因、過程，業據被害人即證人庚○○於本院審理時證稱：
    「｛問：94年8月24日是不是有與乙○○約在上開咖啡廳（
    指臺北市○○○路某咖啡廳）？｝是」、「（問：後來經過
    情形如何？）本來是講這3張本票中有1張94年8月24日的本
    票到期，這張面額較小，我要先籌錢給他，結果我們在那邊
    碰面還是無法籌到錢給他，因丁○○有開車，我請他載我到
    我弟弟家板橋市○○路拿證件去辦理身分證，才可以辦理信
    貸及現金卡，因為我的身分證遺失了，乙○○也有同車去，
    到了我弟弟家樓下，他們在車上等，只有我上去，我自己用
    鑰匙開門進去，我自己就拿了我的護照、戶口名簿及一些衣
    服，我拿好我就自己下來，我跟乙○○說我有一個朋友壬○○在基隆做美容，之前我就有跟她聯絡過借錢的事情，乙○○要回基隆，我就說要坐他的便車到基隆，來到基隆後聯絡
    壬○○她說有2個客人要作臉，要晚上8、9點才有空，當時
    只有5點多，乙○○就說到他朋友那裡坐一下，他朋友對辦
    理信貸、現金卡很熟，叫我可以向他請教，看要準備什麼資
    料，我進去裡面裡面的人很多約有5、6個，我都不認識，有
    人在那邊上網，我就在客廳看電視，乙○○坐在我的旁邊跟
    我討論債務要如何還，他們也有幫我叫便當吃，有3、4個人
    在客廳喝酒，後來晚上9點多的時候我有再打電話給壬○○
    ，她說她有內湖的親戚要來，她沒有辦法出來，我就想說再
    等等看，就在那邊喝酒看電視，因為我的戶口名簿及護照是
    放在乙○○的車上，乙○○叫我說把東西拿上來，我說不用
    怕忘記，如果等一下乙○○要送我回去不用再拿來拿去，後
    來乙○○有先離開，到晚上12點多都無法聯絡到壬○○，我
    當時很累就躺在沙發上睡覺」、「（問：從臺北和平東路到
    板橋實踐路這段時間有沒有人強迫妳上車？）沒有」、「（
    問：從板橋實踐路到基隆有沒有人強迫妳上車？）沒有」、
    「（問：這段期間妳有無表示要離開，但他們不讓妳離開的
    情形？）沒有」、「（問：被告乙○○有無打妳巴掌及妳不
    還錢要把妳賣到日本當妓女？）不是乙○○講的，也不是他
    打我巴掌。是一個在打電腦的人講的，沒有人打我巴掌」、
    「（問：有沒有人妨害妳的自由）沒有」、「（問：有沒有
    人恐嚇妳？）沒有」、「乙○○是說我欠他錢，沒有給他錢
    怎麼走，所以我就留在那邊商量看看要如何給他錢，他沒有
    說不讓我走，他沒有妨害我的自由，也沒有限制我打電話，
    所以我有打電話跟朋友聯絡，看可否幫我調錢」等語明確（
    見本院95年9月26日審判筆錄、同年11月28日審判筆錄第12
    頁），可見被害人從臺北市○○○路至板橋市○○路，再至
    基隆市均未遭人強迫上車，且在基隆丙○住處內亦未遭人恐
    嚇及剝奪行動自由。
  2.又被害人於94年8月24日當天確曾打電話給壬○○，要求至
    壬○○住處找壬○○，因壬○○在幫客戶做臉，要被害人晚
    點再聯絡，惟嗣因壬○○有親戚來訪，乃致電告知被害人無
    法會面等情，業據證人壬○○於本院審理時證述綦詳（見本
    院95年11月28日審判筆錄），且被害人與被告乙○○、丁○○3三人於94年8月24日下午5時許前往同案被告丙○住處，
    係為辦理貸款，入屋後被害人有與丙○談及貸款之事，因被
    害人信用不佳無法辦理，被害人、乙○○、丁○○就在客廳
    吃便當、喝酒、泡茶及聊天，直至丙○晚間10時至11時入房
    睡覺前，並無任何人限制被害人行動，亦無被害人稱要離去
    ，而有人阻止離去之情，業據同案被告丙○以證人身分為其
    餘被告作證時結證綦詳（見本院95年11月28日審判筆錄），
    同案被告辛○○、己○○於本院審理時亦以證人身分為其餘
    被告作證時結證稱：他們2人在丙○住處期間，並無被害人
    稱要離開，而有人不讓被害人離開之情事等語（見同上審判
    筆錄第15頁、第19頁），故被告乙○○辯稱係同案被告丙○
    有承辦信用卡業務，所以帶被害人至丙○家中，嗣因庚○○
    之陳姓友人沒空，所以在丙○家中等候，在丙○家中伊並未
    毆打被害人，亦未限制被害人的行動自由等語，自非無據。
    另被告丙○、辛○○、己○○所辯上開各節，分據其等及被
    告乙○○以證人身分為其餘被告於本院審理作證時結證明確
    （見本院95年11月28日審判筆錄），所述互核大致相符，是
    被告丙○、辛○○、己○○等人辯稱並未參與本案犯行，亦
    非無據。
  3.再被害人在案發前一天晚上有告知友人甲○○要至基隆處理
    債務上問題，被害人在丙○住處期間並在浴室致電甲○○向
    甲○○借款，惟電話內容中並未提及遭人控制且身體受傷需
    要幫助或言談中有哭泣感覺，亦未要求甲○○報警，只說要
    事情處理完才會回臺北，電話中亦未聽到被害人友人聲音，
    係甲○○因被害人講話聲音與平常不一樣，且是需要錢才能
    處理事情，擔心被害人有債務糾紛上問題，所以才報案等情
    ，業據證人甲○○於警詢時證述明確（見95年9月28日警詢
    筆錄），且被害人在被告丙○住處期間，除與甲○○通聯外
    ，亦曾與壬○○通聯，可見被害人在丙○住處期間係可自由
    使用行動電話對外通聯，且其在浴室內與友人甲○○獨自通
    話時，倘有遭人非法剝奪行動自由、恐嚇及傷害情事，何以
    未央求友人報警處理、前來搭救或自己使用電話報警？由此
    益見被害人係為處理積欠被告乙○○之債務而自願留在被告
    丙○住處，並無遭人妨害自由之情事甚明。
  4.至證人戊○○於本院審理時固證稱：「早上10點多我在派出
    所備勤，接到勤務中心通報電話說義一路144號5樓有人賭博
    欠錢被押到那裡，派出所是在148號就在隔壁，我就跟所內
    的同仁陳俊傑、許慧斌先趕到144號5樓，屋主說沒有，且有
    開門讓我們進去看，結果看的結果沒有，我們就在現場跟勤
    務中心聯絡，勤務中心給我們報案人的電話，我就打電話過
    去，有一個男的接了，我就把電話掛掉，後來我們就到144
    號樓下我又再打1次，也是那個男的接的，我就跟他對談，
    我說我要找庚○○，他問我是誰，我說我姓張，我就說我要
    跟庚○○通話，那個男的就問我與她是何關係，我說我是她
    的朋友，我說我朋友在你那裡，我跟你們見個面，他就說等
    一下他叫庚○○打電話給我，後來庚○○有打電話給我，我
    問她正確的地址，她說她也不知道幾號，我就問她能不能夠
    看到外面，她說她可以看到中華商業銀行的招牌，我們就猜
    是隔壁棟，我再問許小姐被押進去是坐電梯還是走路，她說
    是坐電梯，我們就找六福晶華隔壁棟，也沒找到，我就再打
    電話給庚○○，是剛才那個男的接的（後來到派出所後才知
    道那個男的是乙○○），我講說大仔，我的朋友在你那裡，
    我來到基隆了，請跟我講地址我要上去，他問我說這件事情
    是不是你要負責，我說看欠你多少我上去跟你商量，我就再
    問他她欠你多少，他說大約80幾萬，他問我有無帶錢，帶多
    少錢，我跟他講我帶50萬元，上去我再跟你商量其他的30萬
    元，他也沒有再講什麼，說等一下再叫庚○○跟我講，電話
    就掛斷了。後來我們還是找不到地點，我又再打上去，也是
    乙○○接的，我說請庚○○跟我講電話，庚○○有跟我講話
    ，我問許小姐說你大樓走進去是馬上走進電梯還是要爬幾個
    樓梯才進電梯，她說要爬樓梯才進電梯，我聽這樣講就判斷
    應該是隔壁棟114號這棟，同仁陳俊傑說該棟有後門可以從
    地下室進出，我們就分成二組，前面3個穿制服走大門進去
    ，穿便服的走地下室進去，我當時是穿便服，我們3個一到
    地下室就看到1個女人從樓梯走到地下室，我問她妳是不是
    許小姐，她說對，我就請她帶我上去5樓，我跟前面的同仁
    講說我們到了，請他們敲門，後來5樓的大門就開門了，當
    時我們3個是在後門，穿制服的同事從大門進去後到後門打
    開後門讓我們3個人進去，我們進去後在庭的被告5人都在現
    場的客廳，先查詢他們的身分資料，請庚○○確定是不是在
    場的5個被告，她說是，我就先帶庚○○帶回派出所，我在2
    樓的時候先對許小姐先做案情的初步瞭解，我問她妳是從那
    裡被帶過來，她說是從臺北帶過來，我問她妳欠在場的5個
    人什麼錢，她說是賭博的錢，我問她是什麼樣的賭博，她說
    是玩台指期貨，我再問她在基隆這些人控制妳有無發生什麼
    事情，她說被帶過來之後叫她一直打電話找人籌錢，她如果
    不打電話的話，對方就會打她、罵她，我問她妳欠多少錢，
    她說50幾萬，我問她妳本票為什麼會有100多萬，她說是他
    們逼她簽的，因為到期日到了還未還錢，他們就把她帶來基
    隆，接下來許小姐還有跟我講她被掀裙子、被扣押戶口名簿
    、護照，因為被告5人當時在派出所1樓，我就到樓下去瞭解
    是不是有護照、戶口名簿被扣押的事情，我問乙○○，他說
    有，他有交出來，但如何交出來的過程我不清楚，因為不是
    交給我，是交給我的同事，後來我帶許小姐回派出所2樓做
    筆錄，其他被告5人是在派出所1樓，後來被告乙○○、丁○○也上2樓作筆錄」等語（見本院95年9月26日審判筆錄第4
    至6頁），核與其偵查時之證述大致相符（見偵查卷第114頁
    至115頁），其於本院審理時並證述：被告乙○○在電話中
    有稱欠錢的部分沒處理、沒交待要如何走等語（見本院95年
    9月26日審判筆錄第7頁），惟證人戊○○所證述前揭被害人
    因賭博欠錢而遭人強制簽本票、強制打電話籌錢，並遭扣押
    護照、戶口名簿等情，均係轉述被害人於審判外之陳述，非
    證人戊○○所親自見聞，自不得作為本案之證據，至於其餘
    證述內容僅能證明被告乙○○於電話中有與其談及被害人債
    務如何處理之事，並無法證明被告4人有何剝奪被害人自由
    、恐嚇或強制之犯行，且被告乙○○於電話中所稱「欠錢的
    部分沒處理、沒交待要如何走」，只是陳述被害人未離去現
    場之原因，亦無法以此即認被告4人有妨害被害人之自由。
    況本件係被害人友人甲○○因擔心被害人有債務糾紛上問題
    而報案，並非被害人主動報警，已如前述，且被害人在與警
    方交談時語氣平常，並在警方尚未到達被告丙○住處前即自
    行離開現場，警方在地下室碰到被害人時，被害人神態亦無
    特別之處，亦據證人戊○○證述在卷（見同上審判筆錄），
    此與一般遭人限制行動被害者遭押時恐慌、畏懼、積極求助
    及獲釋後餘悸猶存之反應迥然不同，益證被害人前揭並未遭
    人妨害自由之證述為可採。
  5.另被害人於94年8月25日至醫院檢驗結果，雖受有臉、右膝
    多處挫瘀傷之傷害，有診斷證明書1紙及被害人受傷照片5張
    在卷可按（見偵查卷第48頁、第119至120頁），惟被害人已
    否認該傷害係被告乙○○等人所致，而上開證據僅能證明被
    害人有受傷之事實，並無法證明該傷係何人造成及何原因所
    致，更遑論進而證明被告4人有妨害自由之犯行，自無從為
    不利被告4人之認定。又被害人之護照及戶口名簿係在被告
    乙○○之車上找到，固為被告乙○○所自承，惟被害人將護
    照及戶口名簿置於被告乙○○車上之原因，已據被害人證述
    如前，核與被告乙○○所辯相符，故亦難以此認定被告4 人
    有公訴人所指強制、恐嚇及剝奪行動自由之犯行。
六、綜上所述，公訴人所提出之上開證據，其中被害人於警詢之
    指述並無證據能力，無從為認定本案犯罪事實存否之證據，
    其餘證據則不足證明被告4人有何強制、剝奪他人行動自由
    及恐嚇之犯行，且被害人復於偵查及本院審理時證述並未遭
    人強制、剝奪他人行動自由及恐嚇，被告4人之供述及證述
    亦互核大致吻合。此外，公訴人復未能提出其他積極證據或
    指出證明之方法證明被告4人有公訴人所指上述妨害自由犯
    行，其等犯罪自屬不能證明，依前揭說明，自應諭知被告4
    人無罪之判決。
據上論斷，應依刑事訴訟法第301條第1項，判決如主文。
本案經檢察官癸○○到庭執行職務。
中    華    民    國    95    年    12    月    14    日
                  刑事第四庭審判長法  官  鄭景文
                                  法  官  曾雨明
                                  法  官  王美婷
以上正本證明與原本無異。
對於本件判決如有不服，應於收受送達後10日內，向本院提出上
訴書狀，上訴於臺灣高等法院，並按他造當事人之人數附具繕本
。
中    華    民    國    95    年    12    月    14    日
                                  書記官  劉珍珍


司法院資訊處製作；財團法人民間司法改革基金會備份。
